【裁判字號】    97,訴,4748
【裁判日期】    971222
【裁判案由】    毒品危害防制條例
【裁判全文】
臺灣臺中地方法院刑事判決              97年度訴字第4748號
公  訴  人  臺灣臺中地方法院檢察署檢察官
被      告  甲○○
指定辯護人  本院公設辯護人  戊○○
上列被告因違反毒品危害防制條例案件，經檢察官提起公訴（97
年度偵字第23495、27002號），本院判決如下：
    主    文
甲○○犯如附表所示之罪，均為累犯，各處如附表所示之刑。應
執行有期徒刑貳拾年，扣案之第一級毒品海洛因壹包（驗前淨重
零點壹捌壹參公克、驗餘淨重零點壹柒肆捌公克）沒收銷燬之，
扣案之MOTOROLA行動電話壹具（含0000000000號SIM
卡壹張）及未扣案之0000000000號SIM卡壹張，均沒
收，未扣案之0000000000號SIM卡壹張如全部或一部
不能沒收時，追徵其價額。販賣第一級毒品所得之財物新臺幣壹
仟元沒收，如全部或一部不能沒收時，以其財產抵償之。
    犯罪事實
一、甲○○前於民國九十四年間，因施用第一、二級毒品案件，
    經本院以九十四年度訴字第一四○四號判決分別判處有期徒
    刑一年二月、八月，並定應執行有期徒刑一年八月確定；又
    於九十五年間因毒品案件，經本院分別判處有期徒刑一年三
    月、九月確定，嗣經本院依中華民國九十六年罪犯減刑條例
    之規定各減為有期徒刑七月十五日、四月十五日，並定應執
    行有期徒刑十一月確定，復與前開案件接續執行，甫於九十
    七年四月二十日縮刑期滿執行完畢。詎甲○○猶不知悔改，
    明知海洛因係屬毒品危害防制條例第二條第二項第一款所列
    管之第一級毒品，不得非法持有、轉讓、販賣，竟基於販賣
    第一級毒品海洛因之犯意，而分別於如附表所示之時間、地
    點，以如附表所示之方法，分別販售第一級毒品海洛因與乙○○及丁○○，嗣經警於九十七年十月一日查獲乙○○，經
    乙○○於臺灣臺中地方法院檢察署檢察官偵訊時主動供出其
    與甲○○聯絡之行動電話，經臺灣臺中地方法院檢察署檢察
    官指揮員警命乙○○撥打至甲○○使用之00000000
    00號行動電話，假意與甲○○相約在臺中市○○路三六八
    號「大買家賣場」附近交易毒品時查獲，並扣得毒品海洛因
    一包（驗前淨重○‧一八一三公克、驗餘淨重○‧一七四八
    公克）、MOTOROLA行動電話（含0000000000號
    SIM卡一張）及NOKIA行動電話（含0000000000號
    SIM卡一張）各一具，始查悉上情。
二、案經臺中市警察局第五分局報告臺灣臺中地方法院檢察署檢
    察官偵查起訴。
    理    由
壹、程序部分：
一、按現行刑事訴訟法為保障被告之反對詰問權，排除具有虛偽
    危險性之傳聞證據，以求實體真實之發見，於該法第一百五
    十九條第一項明定被告以外之人於審判外之言詞或書面陳述
    ，除法律有規定者外，不得作為證據。又被告以外之人於審
    判外之陳述，雖不符前四條之規定（即刑事訴訟法第一百五
    十九條之一至同條之四），而經當事人於審判程序同意作為
    證據，法院審酌該言詞陳述或書面陳述作成時之情況，認為
    適當者，亦得為證據；當事人、代理人或辯護人於法院調查
    證據時，知有第一百五十九條第一項不得為證據之情形，而
    未於言詞辯論終結前聲明異議者，視為有前項之同意，刑事
    訴訟法第一百五十九條之五定有明文。本件除指定辯護人爭
    執證人乙○○、丁○○於警詢中證詞之證據能力外，檢察官
    、指定辯護人及被告並未就卷內其餘證據資料之證據能力有
    所爭執，且迄於言詞辯論終結前，均未主張有刑事訴訟法第
    一百五十九條第一項不得為證據之情形，是應認已同意卷內
    其餘證據均得作為證據，且經本院審酌後，認無不適當之情
    形，應認本案調查之卷內其餘證據均有證據能力，合先敘明
    。
二、次按被告以外之人，於審判外之言詞或書面陳述，除法律有
    規定者外，不得作為證據；被告以外之人（包括證人、鑑定
    人、告訴人、被害人及共同被告等）於檢察事務官、司法警
    察官或司法警察調查中所為之陳述，與審判中不符時，其先
    前之陳述具有較可信之特別情況，且為證明犯罪事實存否所
    必要者，得為證據，刑事訴訟法第一百五十九條第一項、第
    一百五十九條之二分別定有明文。是被告以外之人於司法警
    察（官）調查中所為之陳述，依刑事訴訟法第一百五十九條
    第一項規定，係屬傳聞證據，原則上無證據能力，惟如該陳
    述與審判中不符時，其先前之陳述具有較可信之特別情況，
    且為證明犯罪事實存否所必要者，依同法第一百五十九條之
    二規定（即刑事訴訟法第一百五十九條第一項所指之「除法
    律有規定者外」），始例外認為有證據能力；如該陳述與審
    判中相符時，因該陳述並不符合刑事訴訟法第一百五十九條
    之二有關傳聞例外之規定，故不得作為認定本案犯罪事實有
    無之證據，此時，當以證人於審判中之陳述作為證據。另所
    謂「前後陳述不符」之要件，應就前後階段之陳述進行整體
    判斷，以決定其間是否具有實質性差異，惟無須針對全部陳
    述作比較，陳述之一部分有不符，亦屬之。又「證明犯罪事
    實之存否所必要」，即使用證據之必要性，係指因無法再從
    同陳述者取得證言，而有利用原陳述之必要性，只要認為該
    陳述是屬於與犯罪事實存否相關之事實，並為證明該事實在
    實質上之必要性即可。而「具有可信之特別情況」，係指依
    陳述時之外部客觀情況而言，足以令人相信該陳述是虛偽之
    危險性不高，必須綜合該陳述是否未受到外力影響；陳述人
    之觀察、記憶、表達是否正確及有無偽證之各項因素，而為
    判斷。經查：證人乙○○、丁○○於本院審理時之證詞與渠
    等於警詢中所述大致相符，故證人乙○○、丁○○於警詢中
    所述，應無證據能力。
貳、實體部分：
一、訊據被告甲○○矢口否認涉有前開販賣第一級毒品海洛因犯
    行，辯稱：伊並未販賣第一級毒品海洛因給證人乙○○，僅
    曾向乙○○購買門號0000000000號SIM卡，後因
    該SIM卡無法使用，乙○○另交付0000000000號
    SIM卡作為賠償；又伊曾與丁○○合購毒品海洛因，但並未
    販賣海洛因給丁○○云云。惟查：
(一)、被告販賣第一級毒品海洛因與乙○○部分：
(1)、被告販賣第一級毒品海洛因與乙○○之犯行，業據證人乙○○於偵查中具結證稱：「（九十七年十月一日為警查獲施用
    毒品而移送本署偵辦，當時你陳述你打000000000
    0號電話跟藥頭聯絡？）是。」、「（該支行動電話是你的
    ？）是，我拿去跟藥頭換毒品，藥頭就是甲○○，我在警察
    局也有指認。」、「（與被告甲○○有無親屬關係？）沒有
    。」、「（何時何地用0000000000號的SIM卡跟
    甲○○換毒品？換了多少量？）當時他住在海派旅館，我也
    住在那裡，我看他身上有施打毒品的針孔，所以就問他有沒
    有毒品，時間約是二個星期前，海派旅館應該有我住宿的資
    料，我只住一、二天，我當天就用0000000000號
    的SIM卡跟他換一千元的毒品。」、「（何時又用0000
    000000號的SIM卡跟甲○○換毒品？又過了一個禮拜
    跟甲○○換毒品，我們約在親親來來那裡，我用公用電話打
    0000000000號的電話約他出來，之後我就用○九
    三八的SIM卡換一千元的毒品。」、「（在海派旅館之前，
    是否認識甲○○？）不認識，但他手上的針孔很明顯，一看
    就知道是施打毒品的，我不可能無緣無故賣給他SIM卡。」
    等語（詳見九十七年度偵字二三四九五號卷第六十五頁至六
    十六頁），於本院審理時則具結證稱：「（確實有無跟在庭
    被告購買過海洛因？）之前有拿電話卡跟他換。○九一五、
    ○九三八兩支都有。兩支不同時間。」、「（第一次何時跟
    他買海洛因？）跟他換而已，九月的時候，無法確定時間，
    地點在靠近精武路一六七號海派出租套房對面。我拿○九一
    五那張SIM卡跟他換一千元重量的毒品。」、「（一般都是
    以現金交易，為何你以SIM卡交易？）我沒有錢，SIM卡外面
    也有那個行情，一千、二千元都有，我那張是易付卡，裡面
    還有五、六百元。」、「（為何被告同意拿海洛因跟你換
    SIM卡？）一般來講，若被告使用這張SIM卡，警察追來源的
    話，就不會追到本人，所以一般都會同意換。」、「（00
    00000000號行動電話聲請人何人？）我本人。」、
    「（為何你願意用卡來換？）那時候沒有毒品。我沒有錢。
    那支電話地址也沒有寫我家。只有寫我的名字而已。」、「
    （何人提議用SIM卡交換？）我有跟他講，我有一張SIM卡，
    他同意。」、「（第二次怎麼買賣？）隔一、二個禮拜，我
    打電話問他，我還有另一張SIM卡，號碼，看他要不要換。
    」、「（該支電話是否是0000000000號行動電話
    ？）是的。以我名義申請，裡面還有五、六百元，我更換一
    千元的毒品。一般來講，空白SIM卡，即使裡面都沒有金額
    ，也可以換海洛因，之前有的人換一千五、二千元的海洛因
    。」、「（那次在哪裡交易？）靠近東光路、興進路屠宰場
    那邊。」、「（第一次跟被告交易，以○九一五號SIM卡交
    易海洛因。地點在海派套房還是套房對面？）海派套房對面
    的路邊。」、「（第一次見面在海派套房電梯裡面？）是的
    。被告叫我去樓下等他，叫我去樓下的對面等他。」、「（
    第一次碰到被告要交易毒品的時候，怎麼講的？）我問他身
    上有沒有毒品？看被告手上很多針孔，知道有施打海洛因。
    我說：我身上有SIM卡可以換嗎？我意思是要跟他換海洛因
    。被告懂我的意思。」、「（第一次在早上或是晚上？）晚
    上。」、「（第二次和被告以SIM卡交易海洛因，如何聯絡
    ？）我以公共電話撥打○九一五那支電話。」、「（公共電
    話地點在哪裡？）十甲路、旱溪東路那邊。我以兩支公共電
    話和被告聯絡。十甲路有一支公共電話，旱溪東路有一支公
    共電話。我用哪支公共電話忘記了。兩支我都有打，忘記用
    哪一支。我住那附近，走到那附近，就打電話。」、「（當
    天以十甲路公共電話打還是旱溪東路公共電話打？）忘記了
    。但是應該是其中一支。」、「（第二次的時候，你手上有
    0000000000號SIM 卡？）有。」、「（為何不以
    該SIM卡打給被告？反而以公共電話打給被告？）那時候裡
    面可能沒有錢，所以使用公共電話。」、「（○九三八SIM
    卡與被告交易海洛因時，裡面有無餘額？）那時候好像沒有
    電話，SIM卡裡面有錢。」、「（你和被告有無冤仇？）沒
    有。」、「（第一次約在海派套房對面路邊，被告如何過來
    ？）開車。車號我沒有記，只知道銀色車，廠牌沒有記，很
    快交易就走了。被告從車窗遞海洛因出來，我把SIM卡當場
    交給他，隔著車窗交易。」、「（一包海洛因一千元，如何
    施用？）注射的。一包用兩次。」、「（多久施用一次？）
    兩天。」、「（偵查中你陳述第一次九月二十日購買毒品，
    是否實在？）是的。那是第一次。」、「（你說兩支公共電
    話都有撥打，十甲路公共電話在九月二十五日有撥打○九一
    五SIM卡通聯紀錄。九月二十七日中山路四段公共電話撥打
    ○九一五那支，中間相隔兩天。為何這樣？）若身上還有毒
    品，就不會一直打。」、「哪次以公共電話撥打○九一五電
    話買到毒品？）應該是二十五日那次。」、「（你以十甲路
    公共電話撥打○九一五號，購買毒品？）是的。」、「（所
    以二十七日你也沒有以中山路四段二十七號公共電話向被告
    購買毒品？）是的。」、「（第二次購買毒品，走路時打電
    話跟被告講。一開始約在親親來來那邊，後來如何？）我在
    路邊打公共電話給被告。被告問我在哪邊？我答說我在東光
    路、興進路屠宰場那邊。」、「（九十七年九月二十五日公
    共電話撥打○九一五SIM卡，有何意見？）可能在十甲路公
    共電話，我跟打電話跟被告說，我說我在走路，無法走到親
    親來來那邊，看要在哪邊等候。他說等十分鐘，在東光路、
    興進路那邊。我上被告車，在車上交易。」、「（兩次以
    SIM卡跟被告換海洛因時，是否跟被告講好要換多少價值海
    洛因？）都說一千元。有講好要換一千元海洛因。」等語。
    此外，並有0000000000、0000000000
    號行動電話門號持用人乙○○基本資料及甲○○海派飯店房
    屋租賃單據一張（分別詳見九十七年度偵字二三四九五號卷
    第七十六頁、第六十三頁）在卷可參。又證人乙○○於九十
    七年九月二十五日下午八時二十九分十三秒及五十四秒，以
    電話號碼（○四）00000000（位於臺中市○區○○
    路五二一號）之公用電話撥打被告所使用之0000000
    000號行動電話，亦有0000000000號行動電話
    門號雙向通聯紀錄一份、中華電信公司南區電信分公司臺中
    營運處九十七年十二月四日臺中公話字第○九七○○○○○
    八九號函、員警職務報告及（○四）00000000號公
    共電話照片一張附卷可佐（分別詳見本院卷第四十一頁反面
    、第四十七頁、第四十八頁、第五十頁）。至被告雖陳稱其
    因購買SIM卡而與證人乙○○發生爭執，然縱然為真，亦屬
    輕微，衡情證人乙○○亦不可能因此細故即甘冒偽證之重典
    而誣指被告販賣第一級毒品海洛因。況證人乙○○明確證稱
    被告於九十七年九月二十日交易毒品時所駕駛之車輛為銀色
    車輛，亦與證人丁○○證稱：被告於九十七年九月三十日交
    易毒品時所駕駛之車輛為銀色車輛乙節（內容詳後），互核
    相符，堪信證人乙○○上述證詞與事實相符，應堪採信。
(2)、又乙○○於九十七年十月一日為警查獲後，主動供出其與甲○○聯絡之行動電話，並在員警授意下自九十七年十月一日
    下午九時十九分四十七秒起至同日下午九時四十五分四十二
    秒止以員警丙○○所有之行動電話號碼000000000
    0號連續撥打七通電話與甲○○所使用之00000000
    00號行動電話聯繫，假意與被告相約在臺中市○○路三六
    八號「大買家賣場」附近交易毒品，因而查扣被告持有之第
    一級毒品海洛因一包（驗前淨重○‧一八一三公克、驗餘淨
    重○‧一七四八公克）等情，亦據證人乙○○於偵查中具結
    證稱：「（當天檢察官命你配合中五分局員警查緝藥頭甲○○，查緝過程？）中五分局員警來帶我去查緝，至五分局後
    警察要我約藥頭出來，我就打0000000000號的行
    動電話給他，但找不到他，後來才知道因為太多人打這支電
    話給他，他怕被查到，所以他就不用了，但我還曾用000
    0000000的行動電話跟他換毒品，○九三八的電話也
    是我申請的，所以我就用員警的電話（沒有顯示號碼）打○
    九三八這支跟甲○○聯絡，後來有約到甲○○，我在電話裡
    講說我要拿二千元的東西，並表明我是在海派旅館遇到他的
    那個人，以前有跟他交易過，我們就約在北屯路大買家附近
    要將毒品拿給我，甲○○開車過來，並要我上車，在車上我
    並沒有拿錢給甲○○，他很生氣並說要請我吃子彈，後來我
    就說要用二張行動電話SIM卡跟他換毒品，我當時身上有二
    張SIM 卡但實際上已經不能用了，也有拿給他看，他不知道
    該二張卡已經不能用了，我明天再把錢給他，他叫我先跟他
    去大買家買東西，他買了些飲料跟餅乾，甲○○說從大買家
    出來後才要把毒品拿給我，從大買家出來之後，警員就把甲○○壓制在地上並查獲二千元數量的毒品及我交給被告的行
    動電話，我坐上他的車以後，他還在現場繞了三、四圈，怕
    被人跟監。」等語，並有0000000000號行動電話
    門號雙向通聯紀錄一份、現場查獲照片及九十七年十月十四
    日草療鑑字第○九七一○○○○九五號行政院衛生署草屯療
    養所鑑定書附卷可參（分別詳見九十七年度偵字二三四九五
    號卷第七十頁至七十二頁、第二十六頁至二十九頁、第三十
    七至四十三頁、第一三七頁至第一三八頁）。雖被告辯稱：
    為警查獲之海洛因係供其自己施用云云，然查被告於本院審
    理時亦自承其施用海洛因之方式是以針筒注射，而證人警員
    丙○○於本院審理時並具結證稱：在被告身上及所駕駛之車
    上，並未查獲注射針筒、止血帶等施用毒品海洛因之工具等
    語，足見被告身上僅攜帶該海洛因，並未攜帶吸食海洛因之
    工具如注射針筒、止血帶等，則倘若該為警查獲之海洛因係
    供被告自己施用，被告又豈會未一併攜帶吸食海洛因之工具
    ，而需忍受毒癮發作時無法即時施用毒品之苦？足見被告當
    日顯係攜帶毒品海洛因欲前往該處與證人乙○○交易毒品，
    衡諸常情，因販賣毒品海洛因係違法行為，販賣毒品者往往
    極為小心謹慎，對於首次交易毒品之對象，當無僅以電話聯
    繫不到三十分鐘，即前往交易之可能，堪信證人乙○○證稱
    前與被告業已交易毒品海洛因二次之證述內容，確與事實相
    符。是證人乙○○應係以此等與前相同之方式與被告聯繫並
    購買毒品，亦徵乙○○前開證述以ＳＩＭ卡像被告購買毒品
    海洛因二次之證詞，應屬無誤，則證人乙○○上述證詞與事
    實相符，應堪採信。被告先後販賣第一級毒品二次與證人乙○○之犯行，堪以認定。
(二)、被告販賣第一級毒品海洛因與丁○○部分：被告販賣第一級
    毒品海洛因與丁○○之犯行，業據證人丁○○於偵查中具結
    證稱：「（0000000000號行動電話是你所有？）
    是，我用該支電話超過十年了。」、「（有無用該支電話聯
    絡甲○○跟他買過毒品？）有，我跟他買海洛因，時間是九
    十七年九月三十日上午十一時，我用我的電話000000
    0000號打他的0000000000號的電話，跟他說
    要買毒品，約在文心路跟大業路的家樂福附近跟他交易，該
    次交易一千元的海洛因。」等語（詳見九十七年度偵字二三
    四九五號卷第一一一頁）；於本院審理時則具結證稱：「（
    0000000000號行動電話這支電話是否你的？
     ）是的。」、「（（提示0000000000號行動電
    話通聯紀錄，九十七年九月三十日，你的電話撥打到○九三
    八這支行動電話，是否你打的？）是的。」、「（是否你打
    給被告要購買海洛因？）對。」、「（提示通聯紀錄，九十
    七年九月三十日，那天打很多通電話，後來是否買成？）應
    該是有吧，被告有回電話，我不敢確定有無買成。」、「（
    提示九十七年十一月十三日偵查筆錄，偵查中你提到○九三
    一電話使用超過十年，有以這支電話與被告連絡購買毒品海
    洛因，約在文心路、大業路交易毒品。該次偵訊筆錄陳述是
    否實在？）實在。」、「（九十七年九月三十日上午十一點
    多，在家樂福附近，向被告購買海洛因？）有。」、「（「
    （交易經過為何？）我打電話給被告，我說約在我家附近，
    約在文心路、大業路家樂福附近路邊。電話中我沒有說要買
    海洛因，也沒有說要買多少錢，就是約地點。我忘記自己開
    什麼車，被告開車過去，銀色車，什麼廠牌不知道。到場之
    後，我拿一千元交給他，我在原地等，他車子開走，過約五
    、六分鐘至十分鐘回來，然後我們二人都在各自車上，我車
    子停在路邊，被告開車靠近我的車，按喇叭，停車在我旁邊
    ，被告以香煙盒丟過來給我，裡面裝海洛因。然後他人就走
    了。」、「（該次這包海洛因，重量多重？）我不知道。一
    小包，我吸一、二次。」、「（你剛剛說，被告回電表示交
    易成功。為何這樣？）若我一直打，被告沒有回，表示他沒
    有接到。若他接到，就是回覆見面地點。叫我要等一下。」
    等語，且丁○○自九十七年九月三十日凌晨一時二十六分五
    十二秒起至同日上午十一時七分五秒止以其所有行動電話號
    碼0000000000號連續撥打七通電話與甲○○所使
    用之0000000000號行動電話，甲○○並於同日十
    一時十一分三秒回撥與丁○○，亦有0000000000
    號行動電話持用人丁○○基本資料及和信電訊門號0000
    000000號雙向電話通聯記錄各一份在卷可佐（詳見九
    十七年度偵字二七○○二號卷第八至第十五頁），足見證人
    丁○○上述證詞與事實相符，應堪採信。況被告於本院審理
    時亦自承與證人丁○○並無仇怨（詳見本院卷第七十八頁）
    ，衡情證人丁○○亦無甘冒偽證之重典而誣指被告販賣第一
    級毒品海洛因之可能。再者，證人丁○○明確證稱被告當日
    所駕駛之車輛為銀色車輛，亦與證人乙○○前揭證稱：被告
    於九十七年九月二十日交易毒品時所駕駛之車輛為銀色車輛
    乙節，互核相符，是被告販賣第一級毒品與證人丁○○之犯
    行，洵堪認定。
(三)、又販賣海洛因係違法行為，非可公然為之，亦無公定價格，
    容易分裝並增減份量，而每次買賣之價量，可能隨時依雙方
    關係深淺、資力、需求量及對行情之認知、來源是否充裕、
    查緝是否嚴緊、購買者被查獲時供述購買對象之可能風險之
    評估等，而異其標準，非可一概而論，從而販賣之利得，除
    被告就販賣之價量俱臻明確供述或坦承者外，委難察得實情
    ，且販賣之人從價差或量差中牟利之方式雖異，其意圖營利
    之販賣行為則同一。是以因海洛因量微價高，販賣者率有暴
    利可圖，苟非意圖販賣營利，一般人焉有可能甘冒重度刑責
    而提供海洛因，從而雖被告否認有販賣毒品之犯行，而無可
    查證其販入與賣出之確實賺取差價，惟依前述之推論，被告
    販賣毒品，當有意圖營利之犯意，自亦足認定。
(四)、綜上所述，本件事證明確，此外，並有MOTOROLA行動電話一
    支（含0000000000號SIM卡一張）扣案可資佐證
    。被告上開三次分別販賣第一級毒品海洛因與證人乙○○、
    丁○○之犯行，均堪以認定。
二、論罪部分：按海洛因係屬毒品危害防制條例第二條第二項第
    一款所列管之第一級毒品；查被告先後販賣第一級毒品海洛
    因與乙○○、丁○○，核其所為，均係犯毒品危害防制條例
    第四條第一項之販賣第一級毒品既遂罪。被告供販賣而持有
    第一級毒品海洛因之低度行為，應為其販賣第一級毒品海洛
    因之高度行為所吸收，不另論罪。被告所犯上開三罪間，犯
    意各別、行為互殊，應予分論併罰
三、刑之加重、減輕及量刑部分：查被告有如事實欄所載之前科
    ，有臺灣臺中地方法院檢察署刑案資料查註紀錄表、臺灣高
    等法院被告前案紀錄表各一紙在卷可按，其受徒刑之執行完
    畢後，五年以內故意再犯本案三件有期徒刑以上之罪，均為
    累犯，均應依刑法第四十七條第一項規定加重其刑（惟販賣
    第一級毒品之法定刑為死刑及無期徒刑部分，依法不得加重
    ）。復按販賣第一級毒品罪之法定刑為「死刑或無期徒刑；
    處無期徒刑者，得併科一千萬元以下罰金。」，然同為販賣
    第一級毒品之人，其原因動機不一，犯罪情節未必盡同，或
    有大盤毒梟者，亦有中、小盤之分，甚或僅止於吸毒者友儕
    間為求互通有無之有償轉讓者亦有之，其販賣行為所造成危
    害社會之程度自屬有異，法律科處此類犯罪，所設之法定最
    低本刑卻相同，不可謂不重。於此情形，倘依其情狀處以較
    輕之徒刑，即足以懲儆，並可達防衛社會之目的者，自非不
    可依客觀之犯行與主觀之惡性二者加以考量其情狀，是否有
    可憫恕之處，而適用刑法第五十九條之規定酌量減輕其刑，
    期使個案裁判之量刑，能斟酌至當，符合比例原則。本件被
    告無視國家對於杜絕毒品危害之禁令而販賣第一級毒品，行
    為固屬不當，應予非難，然其販賣第一級毒品對象僅有證人
    乙○○、丁○○二人，交易對價分別僅有SIM卡一張或一千
    元，被告僅因一時貪念，致罹重典，然相對於長期大量販賣
    毒品與不認識對象之大毒梟而言，其對社會治安及國民健康
    之危害顯然較小，從被告犯案情節觀之，倘仍遽處以法定本
    刑之最低刑度即無期徒刑，猶失之過苛，情輕法重，且難謂
    符合罪刑相當性及比例原則，更無從與大毒梟之惡行有所區
    隔，是其犯罪情狀相較於法定之重刑，在客觀上足以引起一
    般人之同情，情節尚堪憫恕，爰均依刑法第五十九條之規定
    ，分別減輕其刑，並依法先加重其刑，再減輕其刑。爰審酌
    被告無視於國家對於杜絕毒品犯罪之禁令及毒品對於國民健
    康之戕害，先後販賣第一級毒品與證人乙○○、丁○○，均
    足以使購買之人施用後，導致精神障礙與性格異常，甚至造
    成人民生命健康受損之危險以及成癮性，嚴重戕害國人身體
    健康，且危害社會安全，然被告本案販賣毒品次數僅有三次
    ，各次販賣所得僅為價值一千元之行動電話SIM卡或一千元
    ，情節非重，暨被告於本院審理時矢口否認犯行之犯罪後態
    度等一切情狀，分別量處如主文所示之刑，並定其應執行之
    刑，以示懲儆。
四、沒收部分：按毒品危害防制條例第十八條第一項前段規定：
    查獲之第一級毒品，不問屬於犯人與否，沒收銷燬之；故被
    告經法院為有罪之科刑判決時，查獲之毒品，與被告本案所
    犯並經法院諭知有罪者若全然無關，固不得於該有罪判決之
    主刑下宣告沒收，至若查獲之毒品，與被告被訴之本案非全
    然無關，法院自應於主刑下宣告沒收（最高法院九十四年度
    臺上字一二二七號判決意旨參照）。查扣案之第一級毒品海
    洛因一包（驗前淨重○‧一八一三公克、驗餘淨重○‧一七
    四八公克），係屬查獲之第一級毒品，且與本案相關，應依
    毒品危害防制條例第十八條第一項前段，予以宣告沒收銷燬
    之（其包裝袋依現有技術，無論如何刮勺均會殘留毒品，顯
    與毒品不可析離，應一併沒收銷燬）。次按毒品危害防制條
    例第十九條第一項前段規定，犯該法第四條至第九條、第十
    二條、第十三條或第十四條第一項、第二項之罪者，其供犯
    罪所用或因犯罪所得之財物，均沒收之。係採義務沒收主義
    ，惟該條文並未特別規定「不問屬於犯人與否，沒收之」，
    是「其供犯罪所用或因犯罪所得之財物」仍應適用刑法第三
    十八條第三項前段，以屬於犯人所有者為限，始應予沒收；
    又犯毒品危害防制條例第四條之罪者，其犯罪所得之財物應
    予沒收，如全部或一部不能沒收時，追徵其價額或以其財產
    抵償之，該條例第十九條第一項規定甚明。由此項規定觀之
    ，必限於所得者為金錢以外之其他財物而無法沒收時，始應
    追徵其價額。如所得財物為金錢而無法沒收時，則應以其財
    產抵償之，不發生追徵價額之問題（最高法院九十三年度臺
    上字第二八二五號判決、九十三年度臺上字第四五八四號判
    決意旨參照）。查扣案之MOTOROLA行動電話一支（含000
    0000000號SIM卡一張）及未扣案之0000000
    000號SIM卡一張，均為被告所有供本案犯行所用之物，
    業據本院查明在卷，均應依毒品危害防制條例第十九條第一
    項之規定宣告沒收之（按行動電話服務須以晶片卡即SIM卡
    為使用介面，因此電信公司於出租行動電話門號予消費者使
    用時，即同時附帶提供晶片卡給消費者作為門號使用之介面
    ，故電信公司接受消費者申辦門號並將該門號開通上線時，
    該晶片卡之所有權亦移轉於消費者，該晶片卡即屬被告所有
    之物，附此說明）。又其中MOTOROLA行動電話一具（含00
    00000000號SIM卡一張），業已扣案，自無該項後
    段「全部或一部不能沒收時，追徵其價額」之問題，茲不贅
    載。至未扣案之0000000000號SIM卡一張雖未扣
    案，然毒品危害防制條例第十九條第一項，係採義務沒收主
    義，仍應依該條項之規定宣告沒收，如全部或一部不能沒收
    時，追徵其價額。至被告販賣第一級毒品所得財物即000
    0000000號、0000000000號SIM卡各一張
    及一千元（歷次所得財物詳如附表所載），均應依毒品危害
    防制條例第十九條第一項之規定宣告沒收之，其中0000
    000000號及0000000000號SIM卡各一張，
    被告業已將之用以供作販賣第一級毒品所用之物，並經本院
    認定應予沒收，於此不贅述，至販賣第一級毒品所得一千元
    雖未扣案，然毒品危害防制條例第十九條第一項，係採義務
    沒收主義，仍應依該條項之規定宣告沒收，如全部或一部不
    能沒收時，以其財產抵償之。又扣案之NOKIA行動電話一具
    （含0000000000號SIM卡一張），並無證據證明
    為被告所有供本案犯行所用之物，尚不得宣告沒收，附此敘
    明。
據上論斷，應依刑事訴訟法第二百九十九條第一項前段，毒品危
害防制條例第四條第一項、第十八條第一項前段、第十九條第一
項，刑法第十一條、第四十七條第一項、第五十九條、第五十一
條第五款，判決如主文。
中    華    民    國    97    年    12    月    22    日
                  刑事第十庭    審判長法  官  黃家慧
                                      法  官  陳玉聰
                                      法  官  黃炫中
上正本證明與原本無異。
如不服本判決，應於收受送達後10日內向本院提出上訴書狀（應
敘述具體理由並附繕本）。
上訴書狀如未敘述理由，應於上訴期間屆滿後20日內補提理由書
於本院。
                                      書記官  黃珮華
中    華    民    國    97    年    12    月    22    日
附錄論罪科刑法條
毒品危害防制條例第4條第1項
製造、運輸、販賣第一級毒品者，處死刑或無期徒刑；處無期徒
刑者，得併科新臺幣 1 千萬元以下罰金。
附表
┌──┬────┬─────────────┬───────┬────────┬─────────────┐
│編號│販賣對象│販賣時間、地點、販賣方式  │販賣次數及價格│所得財物        │所犯罪名及處罰            │
│    │        │                          │（新臺幣）    │                │                          │
├──┼────┼─────────────┼───────┼────────┼─────────────┤
│ 一 │ 乙○○ │甲○○基於販賣第一級毒品海│以SIM卡一張交 │乙○○所有之門號│甲○○販賣第一級毒品，累犯│
│    │        │洛因之犯意，於九十七年九月│易價值一千元之│00000000│，處有期徒刑拾陸年，扣案之│
│    │        │二十日晚間某時許，在臺中市│海洛因：一次。│四四號行動電話  │第一級毒品海洛因壹包（驗前│
│    │        │精武路一六七號「海派出租套│              │SIM卡一張。     │淨重零點壹捌壹參公克、驗餘│
│    │        │房」對面，由甲○○開車停靠│              │                │淨重零點壹柒肆捌公克）沒收│
│    │        │路旁，並從車窗遞出第一級毒│              │                │銷燬之，販賣第一級毒品所得│
│    │        │品海洛因，乙○○則從車窗遞│              │                │之財物門號00000000│
│    │        │入其所有之門號○九一五四五│              │                │四四號行動電話SIM卡壹張沒 │
│    │        │七○四四號行動電話SIM卡之 │              │                │收，如全部或一部不能沒收時│
│    │        │方式完成交易。            │              │                │，追徵其價額。            │
├──┼────┼─────────────┼───────┼────────┼─────────────┤
│ 二 │ 乙○○ │甲○○基於販賣第一級毒品海│以SIM卡一張交 │乙○○所有之門號│甲○○販賣第一級毒品，累犯│
│    │        │洛因之犯意，於九十七年九月│易價值一千元之│00000000│，處有期徒刑拾陸年，扣案之│
│    │        │二十五日二十時二十九分許，│海洛因：一次。│二四號行動電話  │第一級毒品海洛因壹包（驗前│
│    │        │由乙○○以位於臺中市十甲東│              │SIM卡一張。     │淨重零點壹捌壹參公克、驗餘│
│    │        │路五二一號之（○四）二二一│              │                │淨重零點壹柒肆捌公克）沒收│
│    │        │一一五九四號公用電話撥打吳│              │                │銷燬之，未扣案之門號○九一│
│    │        │玉堂0000000000號│              │                │0000000號行動電話  │
│    │        │行動電話，相約在臺中市東光│              │                │SIM 卡壹張沒收，如全部或一│
│    │        │路與興進路附近，乙○○進入│              │                │部不能沒收時，追徵其價額，│
│    │        │甲○○車上，由乙○○、吳玉│              │                │販賣第一級毒品所得之財物門│
│    │        │堂各別將其等所有之門號○九│              │                │號0000000000號行│
│    │        │00000000號行動電話│              │                │動電話SIM卡壹張沒收。     │
│    │        │SIM卡及海洛因交付對方之方 │              │                │                          │
│    │        │式完成交易。              │              │                │                          │
├──┼────┼─────────────┼───────┼────────┼─────────────┤
│ 三 │ 丁○○ │甲○○基於販賣第一級毒品海│以一千元交易重│現金一千元。    │甲○○販賣第一級毒品，累犯│
│    │        │洛因之犯意，於九十七年九月│量不詳之海洛因│                │，處有期徒刑拾陸年，扣案之│
│    │        │三十日十一時許，由丁○○以│：一次。      │                │第一級毒品海洛因壹包（驗前│
│    │        │其所有0000000000│              │                │淨重零點壹捌壹參公克、驗餘│
│    │        │號行動電話撥打甲○○○九三│              │                │淨重零點壹柒肆捌公克）沒收│
│    │        │0000000號行動電話，│              │                │銷燬之，扣案之MOTOROLA行動│
│    │        │相約在臺中市○○路與大業路│              │                │電話壹具（含0000000│
│    │        │口之家樂福附近，當場由詹漢│              │                │七二四號SIM卡壹張）沒收， │
│    │        │文先行交付一千元與甲○○後│              │                │販賣第一級毒品所得之財物新│
│    │        │，丁○○車停原處，甲○○驅│              │                │臺幣壹仟元沒收，如全部或一│
│    │        │車先假裝離去，再於約五至十│              │                │部不能沒收時，以其財產抵償│
│    │        │分鐘許，回到原處，並驅車靠│              │                │之。                      │
│    │        │近丁○○停置路旁車輛，鳴按│              │                │                          │
│    │        │喇叭並停靠其車輛旁，將第一│              │                │                          │
│    │        │級毒品海洛因置於香菸盒內，│              │                │                          │
│    │        │丟至丁○○車上之方式完成交│              │                │                          │
│    │        │易。                      │              │                │                          │
└──┴────┴─────────────┴───────┴────────┴─────────────┘


司法院資訊處製作；財團法人民間司法改革基金會備份。
